臺灣高等法院臺南分院刑事判決　　　 100年度上訴字第1008號
上　訴　人
即　被　告　陳致力
上列上訴人因毒品危害防制條例案件，不服臺灣臺南地方法院
100年度訴字第316號中華民國100年9月7日第一審判決（起訴案
號：臺灣臺南地方法院檢察署99年度偵字第15832號），提起上
訴，本院判決如下：
    主  文
上訴駁回。
    事  實
一、陳致力前於(一)民國93年12月間起至94年3月間，因連續施用
    第一、二級毒品，經臺灣臺南地方法院以94年度訴字第743
    號判決分別判處有期徒刑1年、6月，定應執行有期徒刑1年5
    月，於94年11月16日確定；又於(二)95年1月間至同年3月27日
    止，因連續施用第一、二級毒品，經本院以95年度上訴字第
    812號判決分別判處有期徒刑11月、7月，定應執行有期徒刑
    1年4月，於95年12月7日確定，再經本院以96年度聲減字第5
    1號裁定減刑為有期徒刑5月15日、3月15日，應執行有期徒
    刑8月，再於(三)95年間因違反槍砲彈藥刀械管制條例案件，
    經臺灣臺南地方法院以95年度訴字第988號判決判處有期徒
    刑1年10月、併科罰金新臺幣（下同）5萬元，於96年8月10
    日確定；前述(二)、(三)案經本院以96年度聲字第1113號裁定合
    併定應執行刑為有期徒刑2年5月、併科罰金5萬元確定，再
    與前揭(一)案接續執行，於98年2月19日因縮短刑期假釋出監
    並付保護管束，而於98年10月11日縮刑期滿執行完畢。
二、陳致力明知海洛因與甲基安非他命分別係毒品危害防制條例
    所規定之第一級及第二級毒品，甲基安非他命亦經中央衛生
    主管機關明令公告列為禁藥管理，依法不得轉讓予他人，竟
    仍基於轉讓第一級毒品海洛因及轉讓禁藥甲基安非他命(起
    訴書原載轉讓之第二級毒品為安非他命，惟經公訴檢察官於
    原審當庭更正為甲基安非他命)之犯意，為下列轉讓行為：
    (一)於99年10月13日早上10時許，在臺南市安平區○○○街22
    4巷15號「皇家汽車旅館210室」(起訴書附表誤載為201室)
    ，無償交付海洛因及甲基安非他命（轉讓海洛因之數量未達
    5公克之微量，轉讓甲基安非他命之數量未達10公克之微量
    ）予許慧娟，供許慧娟施用以解毒癮。(二)於99年10月12日不
    詳時間，在臺南市安平區○○○街224巷15號「皇家汽車旅
    館210室」(起訴書附表誤載為201室)，無償交付甲基安非他
    命（轉讓甲基安非他命之數量未達10公克之微量）予徐友南
    ，供徐友南施用以解毒癮。
三、經警於99年10月13日晚上10時30分許，持臺灣臺南地方法院
    核發之搜索票至上址執行搜索，當場扣得第一級毒品海洛因
    1包（含袋重0.18公克《起訴書誤載1.35公克》、驗餘淨重
    0.03公克）、甲基安非他命3包（含袋重1.85公克、驗餘淨
    重1.021公克）、行動電話6支、玻璃球2個、電子磅秤1臺、
    夾鏈袋1包、帳冊2本、電話簿3張等物，並經許慧娟供出所
    施用之第一、二級毒品，及徐友南供出施用第二級毒品，均
    是由陳致力所提供，始查知上情。
四、案經臺南市政府警察局第六分局報告臺灣臺南地方法院檢察
    署檢察官偵查起訴。
    理  由
一、程序部分：
  (一)按刑事訴訟法第366條明定第二審法院應就原審判決經上訴
    之部分調查之，是第二審對於未經上訴之部分自不得審判。
    本件第一審判決認為被告所為係犯甲罪及乙罪，分別判處有
    期徒刑，而被告係僅就乙罪部分提起上訴，至其甲罪部分並
    不屬於被告之上訴範圍，故除該部分與乙罪部分，具有審判
    不可分之關係應並予審判外，自非第二審法院所得審理裁判
    (最高法院71年台上字第3033號判例意旨參照)。本件公訴意
    旨認為被告轉讓第一級毒品海洛因、第二級毒品甲基安非他
    命予許慧娟、徐友南之行為，係分別犯轉讓第一級毒品及第
    二級毒品罪，且被告轉讓第一級毒品及第二級毒品予徐友南
    之行為，犯意各別，應予分論併罰，原審審理結果，認為被
    告轉讓第一級毒品、第二級毒品予許慧娟，及轉讓第二級毒
    品予徐友南部分成罪，而轉讓第一級毒品予徐友南部分認犯
    罪不能證明，而為此部分無罪之諭知，是此無罪部分，與有
    罪部分並無實質上一罪或裁判上一罪之不可分關係，而被告
    僅就其經原審判決有罪部分上訴，而檢察官並未就上開原審
    判決被告無罪部分提起上訴，則被告經原審諭知無罪部分不
    在上訴範圍內，揆之前揭說明，本院僅就被告經原審判決有
    罪部分審理，先此敘明。
  (二)關於證據能力之認定：
    1.被告以外之人於偵查中向檢察官所為之陳述，除顯有不可
      信之情況者外，得為證據，刑事訴訟法第159條之1第2項
      定有明文。蓋現行法之檢察官仍有訊問被告、證人及鑑定
      人之權限，其應踐行之程序又多有保障被告或被害人之規
      定，證人、鑑定人於偵查中亦均須具結，就刑事訴訟而言
      ，其司法屬性甚高；而檢察官於偵查程序取得之供述證據
      ，其過程復尚能遵守法令之規定，是其訊問時之外部情況
      ，積極上具有某程度之可信性，除消極上顯有不可信之情
      況者外，均得為證據。故主張其為不可信積極存在之一方
      ，自應就此欠缺可信性外部保障之情形負舉證責任(最高
      法院98年度台上字第2904號判決參照)。是證人徐友南於
      偵查中經具結之證述，未曾提及檢察官在偵查時有不法取
      供之情形，且經證人具結擔保證言之憑信性，被告亦無主
      張或釋明證人徐友南證述有何顯不可信之情況，依上說明
      ，證人徐友南在偵查中之證言自具有證據能力。至被告於
      原審準備程序中聲請傳喚證人徐友南進行交互詰問，惟證
      人徐友南因他案通緝中，經原審合法通知亦未能到庭供被
      告進行詰問，被告嗣於原審審理期日捨棄傳喚證人徐友南
      （見原審卷第129頁），又交互詰問，屬人證調查證據程
      序之一環，與證據能力係指符合法律規定之證據適格，亦
      即得成為證明犯罪事實存否之證據適格，其性質及在證據
      法則之層次並非相同。因而，未經被告行反對詰問之證人
      徐友南於偵查中之具結證述，仍具證據能力。
    2.又被告以外之人於審判外之陳述，雖不符刑事訴訟法第15
      9條之1至第159條之4之規定，而經當事人於審判程序同意
      作為證據，法院審酌該言詞陳述或書面陳述作成時之情況
      ，認為適當者，亦得為證據。當事人、代理人或辯護人於
      法院調查證據時，知有第159條第1項不得為證據之情形，
      而未於言詞辯論終結前聲明異議者，視為有前項之同意，
      刑事訴訟法第159條之5定有明文。查本件檢察官、被告於
      言詞辯論終結前，對於下述本院採為認定犯罪事實依據之
      各項供述及書面證據之證據能力及對於卷附各傳聞證據之
      證據能力，均未聲明異議，復經本院於審理時逐一提示予
      檢察官、被告表示意見，檢察官及被告對於本院所為之提
      示，就證據能力方面並無爭執，且本院審酌該等證據之取
      得過程並無瑕疵，與本案待證事實間復具有相當之關聯性
      ，上開證據復無顯不可信之情況，採納該等證據自無礙被
      告於程序上之彈劾詰問權利，而認上開證據合於刑事訴訟
      法第159條之4及第159條之5等規定，是以之為本案證據並
      無不當，均具有證據能力，自得採為本件認定事實之基礎
      。
二、認定被告犯罪事實所憑之證據及理由：
  (一)訊據被告對轉讓第二級毒品甲基安非他命供徐友南施用之事
    實坦承不諱，惟否認有轉讓第一級、第二級毒品供許慧娟施
    用之行為，並辯稱：伊與許慧娟為男女朋友、同財共居之關
    係，當天早上伊因外出而將毒品交給許慧娟保管，並非轉讓
    供她施用云云。
  (二)惟查：
    1.被告就前揭犯罪事實先於偵查中明確自承：「安非他命及
      海洛因都是我給她(許慧娟)的」、「(問：你有無提供毒
      品《甲基安非他命》給徐友南)有。」(見偵卷第6、7頁)
      ，於原審準備程序時，對原審法官訊問其對本件犯罪事實
      是否認罪時，亦表示：「我願意認罪」(見原審卷105頁背
      面)，復於原審審判程序時供稱：「許慧娟施用的毒品就
      是本案我轉讓給她的」、「(問：對檢察官起訴之犯罪事
      實，有何意見？)除轉讓海洛因予徐友南部分否認外，其
      餘均承認。」、「(問：對於許慧娟供稱『海洛因與安非
      他命是你於99年10月13日上午10時在皇家汽車旅館提供給
      她施用的』，有何意見？)無意見。」、「(問：對於徐友
      南供稱『他所施用的安非他命是於99年10月12日在皇家汽
      車旅館，你施用完剩下給他施用的』，有何意見？)無意
      見。」等語(見原審卷130頁、132頁背面、134頁)，復於
      本院審理時自承：「(問：徐友南所吸用的甲基安非他命
      是不是你給他的？)那部分已經沒有爭議了，我一直供述
      是我用玻璃球吸食，他看到吸食器擺著還有剩餘，他就拿
      去吸」等語(見本院卷第51頁背面)，多次對於轉讓第一、
      二級毒品供證人許慧娟施用、轉讓第二級毒品供徐友南施
      用之事實自承不諱，並於原審審理時對檢察官起訴之犯罪
      事實表示認罪在卷。
    2.而證人許慧娟於偵查中已明確結證稱：被告有提供海洛因
      和甲基安非他命等毒品給伊施用，最後1次是在99年10月1
      3日早上10時許在皇家汽車旅館210室，被告同時提供海洛
      因和甲基安非他命，伊在同日晚上才施用等語相符（見偵
      卷第11頁反面）；證人徐友南偵查中亦明確結證稱：最後
      一次跟被告要甲基安非他命是在99年10月12日在皇家汽車
      旅館210室跟他要的，被告施用剩下的才給我，所剩的量
      只有一點等語（見偵卷第16頁），核與前開被告自承有轉
      讓第一、二級毒品供證人許慧娟施用、轉讓第二級毒品供
      徐友南施用之事實相符。
    3.又證人許慧娟、徐友南為警搜索翌日之凌晨及下午（99年
      10月14日），經其等同意採尿送驗，證人許慧娟尿液送驗
      確實檢出甲基安非他命、嗎啡陽性反應，證人徐友南尿液
      送驗亦檢出甲基安非他命陽性反應等情，有許慧娟、徐友
      南涉嫌毒品案尿液編號及年籍對照表各1份、長榮大學99
      年10月26日、99年10月22日出具之確認報告各1份（見原
      審卷第112頁、第113頁、第120頁）在卷可按，堪認渠等
      二人確於採尿前有施用毒品之行為，足證被告確有前開於
      前揭時間、地點，轉讓毒品、禁藥供許慧娟、徐友南施用
      乙節。
    4.另被告對轉讓毒品予證人許慧娟之時間供稱係於搜索前1
      、2天，與證人許慧娟供稱是當天上午10時之時間不一致
      ，惟此或係審判期日距離案發已近11個月，被告因記憶淡
      化所導致，惟其對確有轉讓毒品予證人許慧娟之事實則與
      證人許慧娟所述一致，況其於原審審判程序後段對證人許
      慧娟證述之時間、地點亦表示「沒有意見」。是以，堪認
      被告上開任意性自白，確均與事實相符。
    5.雖被告上訴辯稱伊與許慧娟有同財共居的關係，毒品只是
      伊交給許慧娟保管而已云云，惟被告於原審已對檢察官起
      訴之犯罪事實認罪，已如前述，且其於原審亦曾自承：「
      我有跟我女朋友許慧娟共享我買來的海洛因及甲基安非他
      命過」等語屬實(見原審卷第105頁背面)，且縱被告將其
      購買所得之海洛因及甲基安非他命交許慧娟保管，惟仍容
      許許慧娟自所保管之毒品中無償拿取施用，自亦該當「轉
      讓」毒品罪之構成要件，被告以此為辯，自無足取。另被
      告主張99年10月13日當天一早其即已離開汽車旅館，晚上
      才回去，不可能於當日上午10時許轉讓毒品供許慧娟施用
      云云，惟此已經證人即當時在場監控、搜索之警員賴澄雲
      於本院審理時證稱，警方是當天下午5時左右始派人進入
      汽車旅館被告居住之房間對角進行監控，沒有看到被告回
      來，只看到徐友南出入等情屬實(見本院卷第47頁背面、
      第48頁)，並無法為被告當日一大早即出門，晚上才回去
      等事實之有利證明。
  (三)綜上所述，被告於原審之任意性自白，有上開補強證據足以
    證明與事實相符，自堪認為真實，至被告上訴所辯並不足採
    ，所舉證據亦無法為其有利之證明，事證明確，被告犯行堪
    予認定，自應依法論科。
三、論罪科刑與維持原判決之理由：
  (一)按安非他命雖係第二級毒品，但亦屬藥事法所稱之禁藥。而
    明知為禁藥而轉讓者，藥事法第83條第1項定有處罰明文。
    故行為人明知為禁藥即安非他命而轉讓予他人者，其轉讓行
    為同時該當於毒品危害防制條例第8條第2項之轉讓第二級毒
    品罪及藥事法第83條第1項之轉讓禁藥罪，屬法條競合，應
    依重法優於輕法、後法優於前法等法理，擇一處斷。而93年
    4月21日修正後之藥事法第83條第1項轉讓禁藥罪之法定本刑
    （七年以下有期徒刑，得併科新台幣五百萬元以下罰金），
    較毒品危害防制條例第8條第2項轉讓第二級毒品罪之法定本
    刑（六月以上五年以下有期徒刑，得併科新台幣七十萬元以
    下罰金）為重，是轉讓安非他命之第二級毒品，除轉讓達一
    定數量（依行政院98年11月20日行政院院臺法字第09800736
    47號訂定之「轉讓毒品加重其刑之數量標準」第2條第1項第
    2款規定，轉讓第二級毒品達淨重10公克以上）；或成年人
    對18歲以下之未成年人為轉讓行為，依毒品危害防制條例第
    8條第6項、第9條各有加重其刑至二分之一之特別規定，而
    應依該加重規定處罰者外，均應依藥事法第83條第1項之規
    定處罰(最高法院99年度台上字第6393號判決參照)。
  (二)核被告轉讓海洛因供許慧娟施用之行為，係犯毒品危害防制
    條例第8條第1項之轉讓第一級毒品罪，又被告無償提供甲基
    安非他命予許慧娟、徐友南施用之行為，依證人許慧娟證述
    內容，僅是1次施用毒品的量（見偵卷第11頁反面），被告
    亦供稱許慧娟所吸用甲基安非他命的量，應該只有玻璃球內
    的微量等語屬實(見本院卷第51頁背面），又依徐友南證述
    內容，係被告施用之剩餘，量只有一點（見偵卷第16頁），
    被告亦供稱給徐友南甲基安非他命是伊吸食後放在桌上，應
    該只有一點點的量等語屬實(見本院卷第51頁背面)，由證人
    證述及被告之供述，堪認被告轉讓證人許慧娟、徐友南之甲
    基安非他命之數量應僅足供一次施用，衡情其數量微少，應
    未達上揭10公克之加重標準，是核被告上開轉讓甲基安非他
    命與證人許慧娟、徐友南之行為，應均係犯藥事法第83條第
    1項之轉讓禁藥罪。被告轉讓海洛因、甲基安非他命前持有
    該毒品、禁藥之低度行為，均分別為其轉讓之高度行為所吸
    收，不另論罪。被告以一行為同時轉讓海洛因及甲基安非他
    命予許慧娟，係一行為而觸犯數罪名，應從一重論以轉讓第
    一級毒品罪。被告2次分別轉讓許慧娟、徐友南之行為，犯
    意各別，行為互殊，應予分論併罰。
  (三)加重減輕部分：
    1.被告有前揭事實欄所載之前科，於98年10月11日縮刑期滿
      執行完畢，有臺灣高等法院被告前案紀錄表在卷可按，其
      於前開有期徒刑執行完畢後5年內，故意再犯本件有期徒
      刑以上之罪，2次犯行均為累犯，各應依刑法第47條第1項
      規定加重其刑。
    2.又被告轉讓第一級毒品海洛因予許慧娟，其轉讓之數量，
      依證人許慧娟證述內容，僅是1次施用毒品的量，已如前
      述，被告亦供稱許慧娟所施用海洛因部分，大概一人抽一
      根香菸的量等語屬實(見本院卷第52頁），由證人證述及
      被告之供述，堪認被告轉讓證人許慧娟之海洛因之數量應
      僅足供一次施用，衡情其數量微少，應未達行政院98年11
      月20日行政院院臺法字第0980073647號訂定之「轉讓毒品
      加重其刑之數量標準」第2條第1項第1款規定，轉讓第一
      級毒品達淨重5公克以上之規定，故被告轉讓第一級毒品
      罪，無依毒品危害防制條例第8條第6項加重其刑之適用。
    3.被告轉讓海洛因予許慧娟之犯行，被告於偵查及審判中就
      其主要事實均有自白，爰依毒品危害防制條例第17條第2
      項規定減輕其刑，並依法先加後減之。
    4.另被告轉讓甲基安非他命予許慧娟、徐友南之犯行，依前
      所述，應適用藥事法第83條第1項論處，就罪刑有關之一
      切情形，適用法律時應整體性適用，不得割裂適用，該原
      則於不同法律規定間產生法規競合關係時，亦應均遵循之
      。故本案既已因法規競合關係，優先適用藥事法第83條第
      1項規定論罪，則被告縱使於偵查及審判中均自白，基於
      適用法律應整體性適用，不得割裂之原則，亦不得另依修
      正後毒品危害防制條例第17條第2項規定，減輕其刑（臺
      灣高等法院暨所屬法院98年法律座談會刑事類提案第16號
      、最高法院99年度台上字第1367號判決參照）。
  (四)原審以被告事證明確，而論以前開之罪，並以被告為累犯，
    應依法加重其刑，再以其於偵審中自白，依毒品危害防制條
    例第17條第2項規定減輕其刑，並依法先加後減之，復審酌
    被告前已有施用毒品之犯行，當知毒品對人體及社會之危害
    甚鉅，猶不思警醒，而轉讓海洛因、甲基安非他命供他人施
    用，所為均戕害他人身體健康，且危害社會治安匪淺，被告
    犯後坦承犯行，態度尚佳，且轉讓毒品之數量尚微，以其本
    件犯罪情節而論，惡性尚非重大，暨其學歷、職業、家庭狀
    況等一切情狀，就各次轉讓犯行，分別量處如原判決主文第
    一項所示之刑，並定其應執行之刑。並說明警察持原審核發
    之搜索票，於99年10月13日至被告投宿之皇家汽車旅館210
    室內搜索，所扣得被告所有之甲基安非他命3小包、電子磅
    秤1臺、夾鏈袋1包、玻璃球2個、行動電話6支、帳冊2本、
    電話簿3張等物，與本件轉讓毒品案件無關，復查無其他證
    據足以證明上開扣案物係供被告本件轉讓毒品、禁藥罪所用
    或所得之物，不宣告沒收等情，其認事用法，並無違誤，量
    刑亦屬適當。
四、綜上所述，原判決認定事實、適用法律及量刑，均為妥適。
    被告上訴意旨徒執前詞為辯，並不足採，為無理由，應駁回
    其上訴。
據上論結，應依刑事訴訟法第368條，判決如主文。
本案經檢察官江守權到庭執行職務。
中    華    民    國   100    年    12    月    6     日
                  刑事第七庭    審判長法  官    李文福
                                      法  官    翁金緞
                                      法  官    高榮宏
以上正本證明與原本無異。
如不服本判決應於收受送達後10日內向本院提出上訴書狀，其未
敘述上訴理由者，並得於提起上訴後10日內向本院補提理由書（
均須按他造當事人之人數附繕本）「切勿逕送上級法院」。
                                      書記官    林宛妮
中    華    民    國   100    年    12    月    6     日
附錄所犯法條：
毒品危害防制條例第8條：
轉讓第一級毒品者，處1年以上7年以下有期徒刑，得併科新臺幣
1百萬元以下罰金。
轉讓第二級毒品者，處6月以上5年以下有期徒刑，得併科新臺幣
70萬元以下罰金。
轉讓第三級毒品者，處3年以下有期徒刑，得併科新臺幣30萬元
以下罰金。
轉讓第四級毒品者，處1年以下有期徒刑，得併科新臺幣10萬元
以下罰金。
前四項之未遂犯罰之。
轉讓毒品達一定數量者，加重其刑至二分之一，其標準由行政院
定之。
藥事法第83條：
明知為偽藥或禁藥，而販賣、供應、調劑、運送、寄藏、牙保、
轉讓或意圖販賣而陳列者，處7年以下有期徒刑，得併科新臺幣5
百萬元以下罰金。
犯前項之罪，因而致人於死者，處7年以上有期徒刑，致重傷者
，處3年以上12年以下有期徒刑。
因過失犯第1項之罪者，處2年以下有期徒刑、拘役或科新臺幣30
萬元以下罰金。
第 1 項之未遂犯罰之。